【裁判字號】    97,附民,623
【裁判日期】    971231
【裁判案由】    請求損害賠償
【裁判全文】
臺灣臺中地方法院刑事附帶民事判決     97年度附民字第623號
原      告  甲○
被      告  乙○○
上列被告因九十七年度易字第四五八○號恐嚇等案件，經原告提
起附帶民事訴訟，請求損害賠償事件，本院判決如下︰
    主    文
被告應給付原告新臺幣壹拾萬元，及自民國九十七年十二月五日
起至清償日止，按年息百分之五計算之利息。
原告其餘之訴駁回。
原告勝訴部分，得假執行。被告以新臺幣壹拾萬元為原告預供擔
保後，得免為假執行。
原告其餘假執行之聲請駁回。
    事    實
甲、原告方面：
一、聲明：被告應給付原告新臺幣（下同）一百萬元及自起訴狀
    繕本送達翌日即民國九十七年十二月五日起至清償日止，按
    年息百分之五計算之利息；並願供擔保，請准宣告假執行。
二、陳述：
（一）於九十七年四月二十五日上午十一時四十分許，因臺灣臺
      中地方法院檢察署檢察官承辦九十六年度他字第三七二三
      號竊佔案，傳喚被告乙○○、原告甲○等人到庭偵訊後，
      被告竟基於恐嚇危害安全之犯意，在該署二樓第十三偵查
      庭外之樓梯間，向原告恫稱：「你皮在癢，皮要繃緊一點
      （臺語）」等語，使原告心生畏懼。而原告回稱：「你講
      什麼？」等語，被告旋又基於公然侮辱之犯意，向原告辱
      稱：「袂見笑（臺語）」等語，足生損害於原告之名譽。
（二）被告與原告係同社區鄰居，數年前兩造間因社區事務見解
      相異，屢有爭執，被告屢屢藉故對原告興訟，因被告為跆
      拳道高手，身材孔武有力，前亦曾毆打過原告、原告配偶
      廖清文、原告之女廖淑君，因此被告以危害人身體安全之
      言詞恐嚇原告，不論主觀或客觀上均已足致原告心生畏怖
      。而臺語「袂見笑」在語意上係指他人「不要臉」、「不
      知羞恥」等意，客觀上已然貶損原告甲○之人格之社會評
      價。爰依法各請求五十萬元精神慰撫金及遲延利息等語。
三、證據：引用刑事程序之證據。
乙、被告方面：
一、聲明：請求判決駁回原告之訴及假執行之聲請。
二、陳述：伊並沒有公然侮辱及恐嚇，其餘引用刑事程序之答辯
    。
三、證據：引用刑事程序之證據。
    理    由
一、原告主張上開被告公然侮辱、恐嚇之事實，業經原告於本院
    以證人身分結證在卷，且經證人廖清文於偵查、審理中均結
    證屬實，復有證人陳軒騰於偵查中結證可參，足證被告於九
    十七年四月二十五日上午十一時四十分許有對告訴人恫稱：
    「你皮在癢，皮要繃緊一點（臺語）」，及對告訴人甲○辱
    稱：「袂見笑（臺語）」等語。此外，被告確實有毆打過證
    人廖清文，並與原告及原告之女廖淑君互毆過，有檢察官聲
    請簡易判決處刑書（見九十七年度偵續字第四三四號卷第二
    七至二九頁）、臺灣高等法院被告前案紀錄表各一份附刑事
    卷可稽，是原告指述因而心生畏懼一情應為可採，被告上開
    犯行堪予認定，而被告因上開犯行，經本院以九十七年度易
    字第四五八○號分別判處拘役五十日、罰金新臺幣五千元在
    案。
二、按因故意或過失，不法侵害他人之權利者，負損害賠償責任
    ；又不法侵害他人之身體、健康、名譽、自由、信用、隱私
    、貞操，或不法侵害其他人格法益而情節重大者，被害人雖
    非財產上之損害，亦得請求賠償相當之金額，民法第一百八
    十四條第一項前段、第一百九十五條第一項分別定有明文。
    本件被告上開公然侮辱（妨害原告名譽）、恐嚇（妨害原告
    自由）之行為，與刑法第三百零九條第一項之公然侮辱罪及
    同法第三百零五條之恐嚇危害安全罪之要件相當，自構成侵
    權行為，而認其侵害情節重大，依民法第一百九十五條第一
    項規定應負非財產上損害賠償責任。
三、按精神慰撫金之多寡，應斟酌雙方之身分、地位、資力與加
    害之程度及其他各種情形核定相當之數額。而所謂相當金額
    ，應以實際加害之情形、被害人所受精神上痛苦之程度、賠
    償權利人之身分地位、經濟能力，並斟酌賠償義務人之經濟
    狀況、可歸責之程度等定之。經查，本件被告故意以言語辱
    罵、恐嚇原告之不法侵權行為，侵害原告名譽、自由，已如
    上述，且具有相當因果關係，原告依上開規定訴請被告賠償
    精神慰撫金，自屬有據。次查，兩造為鄰居關係，原告國小
    畢業，無業，名下有房屋六棟、土地二筆（其中一筆為共有
    ）、汽車一部；而被告為國中畢業，以管理員為業，名下有
    投資二筆（參見本院依職權調閱之稅務電子閘門財產所得調
    件明細表所載）。本院審酌兩造之身分、年齡、地位、經濟
    能力、原告所受精神上打擊之程度等情節，認原告請求之精
    神慰撫金公然侮辱部分在三萬元內，恐嚇部分在七萬元內為
    適當，應予准許，逾此部分之請求，即屬無據，應予駁回。
四、綜上，原告主張依侵權行為之法律關係，請求被告給付十萬
    元及自起訴狀繕本送達翌日（即九十七年十二月五日）起至
    清償日止，按週年利率百分之五計算之利息，為有理由，應
    予准許；逾此部分之請求，為無理由，應予駁回。本件原告
    勝訴部分，係命被告給付之金額未逾五十萬元之判決，依民
    事訴訟法第三百八十九條第一項第五款規定，應依職權宣告
    假執行，並依職權宣告被告預供擔保後，得免假執行。原告
    販訴部分，其假執行之聲請，因訴之駁回而失其依據，應併
    予駁回。另本件係刑事附帶民事訴訟事件，依刑事訴訟法第
    五百零五條第二項規定，免納裁判費用，且本件復無其他訴
    訟費用，爰不諭知訴訟費用之負擔，附此敘明。
五、本件為判決基礎之事證已臻明確，兩造其餘攻擊防禦之方法
    ，經本院斟酌後，認均不足以影響本判決之結果，自無逐一
    詳予論駁之必要，併此敘明。
六、結論：原告之訴為一部有理由，一部無理由，依民事訴訟法
    第三百八十九第一項第五款、第三百九十二條第二項，判決
    如主文。
中    華    民    國    97    年    12    月    31    日
                  刑事第十六庭  法  官  周玉蘭
以上正本證明與原本無異。
如不服本判決應於收受判決後10日內向本院提出上訴書狀，並應
敘述具體理由；其未敘述上訴理由者，應於上訴期間屆滿後20日
內向本院補提理由書（均須按他造當事人之人數附繕本）「切勿
逕送上級法院」。
                                書記官  黃泰能
中    華    民    國    97    年    12    月    31    日


司法院資訊處製作；財團法人民間司法改革基金會備份。
